【裁判字號】    90,上訴,3321
【裁判日期】    901127
【裁判案由】    偽造貨幣
【裁判全文】
臺灣高等法院刑事判決                            九十年度上訴字第三三二一號
    上  訴  人
    即  被  告  乙○○
    指定辯護人  本院甲○辯護人
右上訴人因偽造貨幣案件，不服國防部北部地方軍事法院桃園分院中華民國九十年九
月十九日第一審判決（起訴案號：國防部北部地方軍事法院桃園分院檢察署軍事檢察
官九十年度園偵訴字第一五五號）提起上訴，本院判決如左：
    主  文
原判決撤銷。
乙○○共同連續行使偽造之通用紙幣，處有期徒刑參年肆月，偽造如附表所示之新台
幣壹仟元通用紙幣拾柒張沒收。
    事  實
一、乙○○於民國八十六年間因違反麻醉藥品管理條例案件，經臺灣桃園地方法院判
    處有期徒刑二年七月，緩刑五年，並交付保護管束確定，復於八十八年間又因犯
    竊盜等罪，經臺灣桃園地方法院判處應執行有期徒刑九月確定，嗣經撤銷緩刑，
    於八十九年十二月二日假釋出監，應於九十一年二月二日縮刑期滿執行完畢。猶
    不知悔改，其明知友人黃裕繻（六十五年七月十五日生，另由臺灣桃園地方法院
    檢察署檢察官偵查中）持有偽造之通用紙幣新台幣（以下同）一千元，竟因缺錢
    花用，意圖供行使之用，於九十年四月十六日二十二時許，在桃園縣桃園市○○
    路五００之一號十八樓黃裕繻住處內，收受黃裕繻所交付之偽造一千元通用紙幣
    偽鈔二十張而收集後，與黃裕繻基於犯意聯絡之概括意思，約定由乙○○持前揭
    偽鈔兌換真鈔，再交予所兌換金額之二分之一作為黃裕繻提供偽鈔行使之報酬，
    乙○○取得前開偽造之一千元通用紙幣偽鈔後，基於概括之犯意，先於九十年四
    月二十七日二十一時許，先以一百五十元之真鈔向桃園縣中壢市○○路○段三０
    六巷巷口丙○○經營之協興企業社購買置物箱一個（即整理櫃）後，即向丙○○
    表示因開計程車載客人找錢時需用到零錢，即持前開偽造通用紙幣中之票號：Ｃ
    Ｔ七五五六三五ＥＵ、ＥＵ七五五六三一ＧＷ之千元通用紙幣偽鈔二張（業由丙
    ○○交警扣案）欲向丙○○兌換小額紙幣，使丙○○陷於錯誤而將真正之小額通
    用紙幣計二千元（按五百元通用紙幣二張、一百元通用紙幣十張）交付乙○○，
    復於同年月二十九日十四時許，又至該處以真鈔二百六十元向丙○○購買二個置
    物箱（每個價值一百三十元），並向丙○○表示先行寄放，待收假時再前來取回
    ，嗣於同日十七時許，乙○○至該處欲向丙○○取回所寄放之置物箱時，復向丙
    ○○表示因開計程車載客人找錢時需用到零錢，要再兌換小額紙幣，惟丙○○早
    已察覺乙○○行使偽鈔之前次犯行，除暗中報警處理，並當場予以揭穿，致乙○
    ○再度行使其持有之偽造千元通用紙幣未得逞，嗣經桃園縣警察局八德分局員警
    到場逮獲，並自乙○○身上扣得其持有而尚未行使之偽造一千元通用紙幣十五張
    （票號如附表，另三張偽造通用紙幣，因乙○○於洗澡時弄濕糊掉了，不能使用
    ，而予丟棄）。
二、案經桃園縣警察局八德分局移送國防部北部地方軍事法院桃園分院檢察署軍事檢
    察官偵查起訴。
    理  由
一、右開事實業據被告乙○○於國防部北部地方軍事法院桃園分院及本院審理時均坦
    白承認，核與被害人丙○○到庭指述之情節相符，而扣案之舊版一千元通用紙幣
    十七張（其餘七張非被告所有）經送請中央印製廠鑑定以「該批偽鈔均以彩色噴
    墨方式仿印，紙質與真鈔不同；部分水印以灰色墨在紙張正面仿製，部分安全線
    以灰色墨在紙張背面仿造」認均屬偽造，此有中央銀行發行局九十年六月十五日
    （九０）台央發字第０三００三一八０三號函影本乙紙暨扣案舊版一千元通用紙
    幣偽鈔十七張在卷可稽。雖另案共犯黃裕繻於警訊時辯稱與被告僅見面一次（見
    偵查卷第十二頁背面），更於偵查中矢口否認交付前開偽鈔供被告行使（見偵查
    卷第五十八頁、第五十九頁），然查桃園縣警察局八德分局員警自黃裕繻身上起
    出舊版一千元通用紙幣偽鈔五張係依被告於警訊時之供述始循線查獲（見偵查卷
    第十一頁背面），倘非黃裕繻與被告相識而交付前開偽鈔供被告行使，被告豈知
    黃裕繻持有偽鈔？故黃裕繻所辯顯係卸責之詞，委無可採。而觀諸被告迭於偵查
    中、國防部北部地方軍事法院桃園分院及本院審理時均一致供稱「與黃裕繻約定
    ，以其行使偽鈔所兌換真鈔金額之二分之一，作為黃裕繻提供偽鈔行使之報酬」
    （見偵查卷第四十六頁、審理卷第十一頁、第二十七頁背面、第六十五頁背面）
    等情，足見被告與黃裕繻間有犯意聯絡甚明，此外，尚有如附表所示偽造一千元
    通用紙幣十七張扣案足憑，是被告罪證明確，足以認定。
二、查被告於上述時、地明知黃裕繻所交付之舊版一千元紙幣，係偽造之通用紙幣，
    仍收集後，先後二次持以向被害人丙○○兌換小額通用紙幣之行為，已構成刑法
    第一百九十六條第一項「行使偽造之通用紙幣」罪及同條第三項「行使偽造之通
    用紙幣未遂」罪。被告與黃裕繻二人間有犯意聯絡及行為分擔，均為共同正犯。
    又被告行使偽造通用紙幣既遂及行使偽造通用紙幣未遂之行為，雖有既未遂之別
    ，然時間緊接，犯罪構成要件相同，顯係基於概括犯意所為，為連續犯，依刑法
    第五十六條規定，以一罪論，並加重其刑。被告意圖供行使之用而收集偽造之通
    用紙幣，並於收集後持以行使，其意圖供行使之用而予以收集（因收集係指移歸
    自己持有之一切情形而言，申言之，明知為偽造之紙幣而予以蒐集、收受、互換
    、詐取等行為皆屬之）偽造之通用紙幣之低度行為，應為行使之高度行為所吸收
    ，不另論罪。又行使偽造之通用紙幣以兌換小額通用紙幣，而向被害人詐得真正
    通用紙幣，本質上即含有詐欺之性質，不另論詐欺取財罪。
三、原審據以論罪科刑原非無見，惟按被告係於八十六年間因違反麻醉藥品管理條例
    案件，經臺灣桃園地方法院判處有期徒刑二年七月，緩刑五年，並交付保護管束
    確定，復於八十八年間又因犯竊盜等罪，經臺灣桃園地方法院判處應執行有期徒
    刑九月確定，於八十八年十一月十四日執行後，自八十八年十一月十五日起接續
    執行前經撤銷緩刑之案件，於八十九年十二月二日假釋出監，應於九十一年二月
    二日縮刑期滿執行完畢，是以被告於行為時，因前所犯之罪執行尚未完畢，即非
    累犯，乃原審以其於八十八年十一月十四日執行完畢，而論處被告累犯，並依法
    加重其刑，其認事用法顯有違誤，再偽造之新台幣一千元通用紙幣三張並未扣案
    ，且依被告供述「於洗澡時弄濕糊掉了，不能使用，就把它丟掉」等語，足證已
    滅失不復存在，乃原審以『無法證明業已滅失』，仍為沒收之諭知，其認事用法
    亦有未合，是以，被告上訴意旨雖未指摘及此，然原判決既有上開可議之處，自
    應由本院撤銷改判。爰審酌被告犯罪之動機、目的、手段、對社會金融秩序所生
    之危害，及犯罪後坦承犯行知所悔悟，並依其供述而經警循線查獲黃裕繻，態度
    良好等一切情狀，量處如主文第二項所示之刑。扣案如附表所示偽造之新台幣一
    千元通用紙幣十七張，依刑法第二百條之規定沒收之。
據上論斷，應依刑事訴訟法第三百六十九條第一項前段、第三百六十四條、第二百九
十九條第一項前段，刑法第二十八條、第五十六條、第一百九十六條第一項、第二百
條，罰金罰鍰提高標準條例第一條前段，判決如主文。
本案經檢察官郭啟東到庭執行職務。
中      華      民      國      九十      年    十一    月    二十七    日
                              臺灣高等法院刑事第二十一庭
                                  審判長法  官  葉  騰  瑞
                                        法  官  莊  明  彰
                                        法  官  黃  國  忠
右正本證明與原本無異。
如不服本判決應於收受送達後十日內向本院提出上訴書狀，其未敘述上訴之理由者並
得於提起上訴後十日內向本院補提理由書（均須按他造當事人之人數附繕本）。
                                        書記官  劉  貞  達
中      華      民      國      九十      年    十一    月    二十九    日
附錄本案論罪科刑法條全文
刑法第一百九十六條：
行使偽造、變造之通用貨幣、紙幣、銀行券或意圖供行使之用而收集或交付於人者，
處三年以上十年以下有期徒刑，得併科五千元以下罰金。
收受後方知為偽造、變造之通用貨幣、紙幣、銀行券，而仍行使或意圖供行使之用而
交付於人者，處五百元以下罰金。
第一項之未遂犯罰之。


司法院資訊處製作；財團法人民間司法改革基金會備份。
